【裁判字號】    91,易緝,716
【裁判日期】    920124
【裁判案由】    違反動產擔保交易法
【裁判全文】
臺灣臺中地方法院刑事判決                        九十一年度易緝字第七一六號
    公  訴  人  臺灣臺中地方法院檢察署檢察官
    被      告  乙○○  男  五.
右列被告因違反動產擔保交易法案件，經檢察官提起公訴（九十年度偵字第一五二三
八號），本院判決如左：
    主  文
乙○○無罪。
    理  由
一、公訴意旨略以：被告乙○○於民國九十年一月三十日，以動產擔保交易附條件買
    賣之方式，向設於臺中縣大里市○○路○段八四號由甲○○為代表人之大和機
    車出租有限公司，購買車牌號碼ＨＪ６─四五號重型機車一輛，約定總價金為
    新臺幣（下同）七萬五千元，並分十二期給付，每月一期，每月十日應付期款六
    千二百五十元，機車約定存放地點為臺中市○○路二四七號，被告乙○○為該動
    產擔保交易之債務人。詎其竟意圖為自己不法之所有，自九十年三月間，將機車
    遷移他處，致生損害於大和機車出租有限公司。因認被告涉有違反動產擔保交易
    法第三十八條之罪嫌。
二、按犯罪事實應依證據認定之，無證據不得推定其犯罪事實；又不能證明被告犯罪
    者，應諭知無罪之判決，刑事訴訟法第一百五十四條、第三百零一條第一項分別
    定有明文。次按事實之認定，應憑證據，所謂證據，須適於為被告犯罪事實之證
    明者，始得採為斷罪資料，如未能發現相當證據，或證據不足以證明，自不能以
    推測或擬制之方法以為裁判基礎；又認定不利於被告之事實，須依積極證據，苟
    積極證據不足為不利於被告事實之認定時，即應為有利於被告之認定，更不必有
    何有利之證據，最高法院五十三年臺上字第二七五０號、三十年上字第八一六號
    、四十年臺上字第八六號分別著有判例可資參照。次按動產擔保交易法第三十八
    條之罪，除須有債務人將標的物遷移或為其他處分行為，及債權人因而受有損害
    之客觀事實外，尚須債務人具有意圖不法利益之主觀要件，始克成立。
三、公訴人認被告乙○○涉有右開犯行，無非係以告訴人之職員丙○○之指述及附條
    件買賣契約書影本一份，資為論據。訊之被告對於有於右揭時、地，以動產擔保
    交易附條件買賣之方式，向告訴人購買車牌號碼ＨＪ６─０四五號重型機車一輛
    ，且未曾按期繳付期款等事實，固坦承不諱，惟堅詞否認有何違反動產擔保交易
    法第三十八條之犯行，辯稱：伊自購買該機車後，均自行使用，但因購買該機車
    後搬遷居住處所，該機車亦隨伊一同遷移等語。
四、經查：
（一）被告以動產擔保交易附條件買賣方式向告訴人購買車牌號碼ＨＪ６─０四五號
      重型機車時，本係居住在臺中市○區○○路二四七號，嗣則搬遷至南投縣魚池
      鄉魚池村有水巷七五號處所，再遷移至南投縣魚池鄉魚池村秀水巷十七號等情
      ，業據被告供陳明確，核與接洽本件買賣事宜之車行老闆娘即證人丁○○到庭
      證述之情節相符，並有本院九十年度易字第二九五七號卷附由被告親自簽收之
      開庭傳票送達證書在卷可稽。則依常理，財產所有人或持用人遇有遷移住居處
      之情況，除將財產轉賣、贈與、丟棄或為其他處分外，一般均係隨同所有人或
      持用人遷往遷徙地。另依被告與告訴人簽立之契約書所示，雙方對於被告所購
      買之車牌號碼ＨＪ６─０四五號重型機車雖有約定存放地點，但並未限制被告
      於搬家時，亦不得將該輛重型機車隨同遷移。是以被告辯稱伊於搬離臺中市○
      ○路二四七號址後，有連同所使用之上開重型機車一併遷移至新的住所等語，
      核與前述常情即屬無違，自難徒憑被告單純搬家而遷移該輛重型機車之情狀，
      即遽認被告就該輛重型機車所為遷移行為，有何不法利益之意圖。
（二）又被告於本院九十二年一月八日審理時已自承：因缺錢花用，伊於九十一年年
      底時，業已將前開重型機車轉賣予設在南投縣埔里鎮○○路○段一二０號四維
      機車行等語，此亦經告訴代理人丙○○到庭指稱：「被告拿我們的機車（按指
      前開重型機車）去跟別的車行買機車。埔里的四維車行有跟我們通報，我們有
      去四維車行看過該部車了。」等語無訛。基此，被告於九十一年年底將前開重
      型機車轉賣予四維機車行前，該部重型機車確實係由被告占有使用，益徵明確
      ，更足以證明被告遷移前開重型機車，確係基於舉家遷移之故，而無任何之不
      法利益意圖。
（三）公訴人又未能提出其他確切之證據證明被告遷移上開重型機車係基於圖得如何
      之不法利益，揆諸前揭說明，應認被告遷移前開重型機車之行為，尚與動產擔
      保交易法第三十八條之罪之構成要件有間。是以被告於搬家後，縱未主動告知
      告訴人遷移上開重型機車之事實，復未依約完納所有分期款，然此僅係民事上
      債務不履行之問題，應循民事訴訟程序主張權利，要難以動產擔保交易法第三
      十八條之罪名相繩。此外，本院復查無其他積極證據足資證明被告確有自訴人
      所指之犯行，不能證明被告犯罪，依法應諭知無罪之判決。
五、另依前述，被告明知依卷附之契約書約定，其在未付清價款前，僅能占有使用該
    部重型機車，告訴人仍保有該車之所有權，不得任意出賣，竟因缺錢花用，在未
    付清前開期款前，即於九十一年年底時，擅自將該車轉賣予設在南投縣埔里鎮○
    ○路○段一二０號四維機車行，則其於出賣該車時，主觀上確有圖得不法利益之
    意圖甚明。再者，被告僅給付告訴人自備款一萬二千五百元，其餘餘款均未清償
    分文，竟又擅自轉賣該部重型機車，致使告訴人非但無法按期收得期款，且亦遲
    未能領回該車抵償，自已造成告訴人之損害。是核被告於九十一年年底擅自轉賣
    前開重型機車之行為，顯已觸犯動產擔保交易法第三十八條之意圖不法之利益，
    將標的物出賣罪。惟被告於九十一年年底擅自出賣該部機車之犯行，與公訴人起
    訴所指之犯罪事實，在時間上已相隔一年多，二者之基本社會事實顯不相同，本
    院自無從就被告另犯之意圖不法之利益，將標的物出賣罪部分，加以審理，應另
    由檢察官分案偵辦起訴，附此明。
據上論斷，應依刑事訴訟法第三百零一條第一項，判決如主文。
中      華      民      國      九十二      年    一    月    二十四    日
                                臺灣臺中地方法院刑事第二庭
                                    法  官  莊  嘉  蕙
右正本證明與原本無異。
如不服本判決，應於送達後十日內向本院提出上訴狀（須附繕本），上訴於臺灣高等
法院臺中分院。
                                    書記官
中      華      民      國      九十二      年    一    月    二十四    日


司法院資訊處製作；財團法人民間司法改革基金會備份。
